【裁判字號】    95,台再,17
【裁判日期】    950525
【裁判案由】    請求損害賠償
【裁判全文】
最高法院民事判決                九十五年度台再字第一七號
    再 審原 告  甲  ○
                        10樓.
    訴訟代理人  丙  ○
    再 審被 告  台灣台北地方法院
    法定代理人  乙○○
上列當事人間請求損害賠償事件，再審原告對於中華民國九十四
年十二月二十二日本院判決（九十四年度台上字第二三二八號）
，提起再審之訴，本院判決如下：
    主  文
再審之訴駁回。
再審訴訟費用由再審原告負擔。
    理  由
本件再審原告與其訴訟代理人丙○為三親等內之血親，丙○具有
律師資格，有其提出之律師證書影本為證。依民事訴訟法第五百
零五條、第四百六十六條之一第二項規定，得為再審原告之訴訟
代理人，合先敘明。
次查再審原告主張本院九十四年度台上字第二三二八號確定判決
有民事訴訟法第四百九十六條第一項第一款所定適用法規顯有錯
誤之情形，對之提起再審之訴，係以：再審原告並非對再審被告
所屬法官請求賠償，原確定判決以再審原告得依法律上之救濟方
法，除去其損害，而因故意或過失不為，自不得請求國家賠償，
適用國家賠償法第五條規定，而為再審原告敗訴之判決，其適用
法規顯有錯誤。又財政部台北市國稅局中山稽徵所（下稱中山稽
徵所）早已撤銷，並無當事人能力，原確定判決就再審原告此項
主張未說明其法律上之意見，逕以再審原告為執行事件之債權人
，對於分配表得聲明異議，如異議未終結，亦得對中山稽徵所提
起分配表異議之訴以為救濟，而為再審原告不利之判斷，有判決
理由不備及違反民事訴訟法第二百四十九條第一項，強制執行法
第三十四條第一項、第四十條之一規定。再原確定判決未行言詞
辯論，亦違反民事訴訟法第四百七十四條之規定等語，為其論據
。
按政府機關之分支機構，就其業務範圍內之事項涉訟時，有當事
人能力（本院五十一年台上字第二七七二號判例參照）。又行政
機關因法規或事實之變更而喪失管轄權時，應將案件移送有管轄
權之機關，為行政程序法第十八條前段所明定。查中山稽徵所係
財政部台北市國稅局所屬分支機構，非無當事人能力。至該稽徵
所嗣因轄區調整，變更為中北及中南稽徵所，參照上開說明，原
中山稽徵所就本件應移轉事務有關之權利義務事項，自應由承受
其業務之中北及中南稽徵所辦理，難謂再審原告不得對之提起訴
訟以求救濟。次按民事訴訟法第四百九十六條第一項第一款所謂
適用法規顯有錯誤，係指確定判決所適用之法規，顯然不合於法
律規定，或與司法院現尚有效及大法官會議之解釋，或本院尚有
效之判例顯然違反，或消極的不適用法規，顯然影響判決者而言
，不包括認定事實錯誤或判決理由不備之情形在內。且第三審為
法律審，其所為判決以第二審判決所確定之事實為基礎，上開規
定所謂適用法規顯有錯誤，對第三審判決言，應以該判決依據第
二審判決所確定之事實而為之法律上判斷，有適用法規顯有錯誤
之情形為限。前程序第二審以再審被告所屬執行法官無故意違法
執行職務之情事；至再審原告主張有過失一節，因其聲明異議及
提起分配表異議之訴部分，分別經判決其敗訴或裁定駁回其異議
確定在案；未聲明異議或未提出分配表異議之訴部分，係其放棄
法律上之救濟方法，依國家賠償法第五條規定，自不得對於再審
被告請求國家賠償，爰為再審原告敗訴之判決，原確定判決以其
認事用法並無違誤判予維持，駁回再審原告之第三審上訴，要無
適用法規顯有錯誤可言。再第三審之判決，應經言詞辯論為之，
但法院認為不必要時，不在此限，民事訴訟法第四百七十四條第
一項定有明文。原確定判決依再審原告第三審上訴意旨，認無行
言詞辯論之必要，乃未經言詞辯論為之，並不違背法令。再審原
告其他主張，核屬對前程序第二審判決認定事實當否之範疇，亦
不得據為再審之理由。再審論旨，執以指摘原確定判決適用法規
顯有錯誤，聲明廢棄，非有理由。末查再審原告所執前述再審事
由，在法律適用上無何爭議而須經兩造言詞辯論之情形，本院認
本件再審之訴無經言詞辯論之必要，依民事訴訟法第五百零五條
準用第四百七十四條第一項但書規定，逕予判決，附此敘明。
據上論結，本件再審之訴為無理由。依民事訴訟法第七十八條，
判決如主文。
中    華    民    國  九十五  年    五    月  二十五  日
                      最高法院民事第二庭
                          審判長法官  蕭  亨  國
                                法官  陳  淑  敏
                                法官  葉  勝  利
                                法官  黃  義  豐
                                法官  簡  清  忠
      本件正本證明與原本無異
                                      書  記  官
中    華    民    國  九十五  年    六    月    七    日
                                                     ｊ


司法院資訊處製作；財團法人民間司法改革基金會備份。
